【裁判字號】    98,上訴,895
【裁判日期】    980702
【裁判案由】    偽造文書等
【裁判全文】
臺灣高等法院臺中分院刑事判決         98年度上訴字第895號
上  訴  人
即  被  告  丁○○
                      10
上列上訴人因偽造文書等案件，不服臺灣臺中地方法院96年度訴
字第3259號中華民國98年1月22日第一審判決（起訴案號：臺灣
臺中地方法院檢察署95年度偵字第28229號等），提起上訴，本
院判決如下：
    主  文
上訴駁回。
    事  實
一、丁○○係從事辦理現金卡、信用卡申請書之業務人員，明知
    現金卡、信用卡係依據個人信用，由銀行審核，合於一定條
    件，始給予相當額度消費，信用卡、現金卡之申請書上「申
    請人簽名」欄，必需本人親自簽署，而乙○○（經原審判決
    共同連續行使偽造文書，處有期徒刑一年六月，減為有期徒
    刑九月，業已確定）前來委託伊辦理丙○○名義之現金卡、
    信用卡，辦卡之人為乙○○並非申請人丙○○本人，且申請
    書上之寄卡地址為乙○○地址，並非丙○○之地址，發卡後
    ，實際使用人為乙○○，並非申請名義人丙○○，乙○○持
    乙○○名義之現金卡、信用卡申請書前來時，已在信用卡、
    現金卡之申請書上「申請人簽名」欄簽署「丙○○」署押（
    為乙○○所偽造丙○○之署押），並未親見丙○○本人在現
    金卡、信用卡申請書上「申請人簽名」欄簽名，可以預見乙○○在該申請書上偽造丙○○署押，冒用丙○○名義申請信
    用卡及現金卡之情事發生，且明知乙○○申請丙○○名義之
    信用卡，係由乙○○在使用，使用時由乙○○偽簽丙○○署
    押刷卡，竟為貪圖取得辦卡業務之佣金，與乙○○共同基於
    意圖為自己不法所有之概括犯意，自93 年5月11日起至94年
    6月10日止，收受乙○○偽造丙○○之信用卡、現金卡申請
    書，即送件至各銀行申請而行使，行使偽造之信用卡、現金
    卡文書申請書，使各銀行誤以為丙○○本人申請現金卡、信
    用卡，而核發現金卡、信用卡，並寄送乙○○地址，乙○○
    並持現金卡、信用卡消費，而有下列犯行：
（一）93年5月11日，乙○○先持丙○○之身分證影本、假冒丙○○之名義，在寶華商業銀行股份有限公司（原泛亞商業
      銀行，改名為寶華銀行，下稱寶華銀行，後為新加坡星展
      銀行股份有限公司所併購）「現金貸款申請書」上，偽簽
      「丙○○」署名，而偽造寶華銀行現金貸款申請書乙份，
      並虛偽填載工作、收入等內容而復持之行使，交付予可得
      知悉之丁○○，由丁○○代為送件至寶華銀行中清分行（
      設臺中市○○路72之27號），向寶華銀行申辦現金卡，致
      寶華銀行承辦人員陷於錯誤，誤認係「丙○○」本人申辦
      現金卡，而於審核後寄發寶華銀行現金卡予乙○○（卡號
      ：000000000000號），足生損害於丙○○與寶華銀行對於
      現金卡資料管理之正確性。乙○○在詐取上開現金卡後即
      開卡使用，並自開卡使用後起至95年3月15日前止，先後
      多次持該信用卡詐借現金達6萬元，並使寶華銀行陷於錯
      誤而如數借貸（乙○○嗣後僅還款最低限額，以避免遭停
      卡，至今尚欠本金57,691元，加計利息為61,259元未清償
      ）。
（二）於93年9月29日，乙○○先持丙○○之身分證影本、假冒
      丙○○之名義，在中國信託商業銀行股份有限公司（下稱
      中國信託銀行）「信用卡申請書」上，偽簽「丙○○」署
      名，而偽造中國信託銀行信用卡申請書乙份，並虛偽填載
      工作、收入等內容而復持之行使，交付予可得知悉之丁○○，由丁○○轉交付中國信託銀行文心分行（址設臺中市
      ○○路○段875號）業務人員，向中國信託銀行申辦信用卡
      ，致中國信託銀行承辦人員陷於錯誤，誤認係「丙○○」
      本人申辦信用卡，而於審核後寄發中國信託銀行信用卡、
      現金卡共5張予乙○○（其中乙○○使用卡號：000000000
      0000000、0000000000000000及0000000000000000號3張信
      用卡，另1張信用卡及現金卡不能證明乙○○曾簽名使用
      ），足生損害於丙○○與中國信託銀行對於信用卡資料管
      理之正確性。乙○○在詐取上開信用卡後即於上開3張信
      用卡開卡使用，並自開卡使用後：
      自93年12月5日起至95年2月17日止，陸續在大買家量販
      店等商店消費17次（檢察官記載為23次；惟其中5次係乙○○透過電話行銷方式，以丙○○名義向美商康健人壽保
      險股份有限公司投保保險，並無簽單；另一次則係乙○○
      於下述之借用現金代償），由乙○○偽造丙○○之署名
      17枚於該特約商店交付之信用卡簽單上，再持之交付大買
      家量販店等商店而予以行使，使該店員因而陷於錯誤，誤
      認乙○○係上開信用卡之持卡人，而允其刷卡消費，並因
      而詐得價額198,444元之商品，足以生損害於丙○○、大
      買家量販店等商店、中國信託銀行及財團法人聯合信用卡
      中心（嗣乙○○僅還款最低限額，以避免遭停卡，至今尚
      欠198,444元未清償）。
      於94年7月27日，持0000000000000000號信用卡，詐借
      現金40萬元，用以代償其所使用丙○○台新銀行現金卡之
      欠款，使中國信託銀行陷於錯誤而如數借貸，迄今乙○○
      均未償還。
（三）於93年10月12日前，乙○○先持丙○○之身分證影本、假
      冒丙○○之名義，在國泰世華商業銀行股份有限公司（下
      稱國泰世華銀行）「晶鑽卡申請書」上，偽簽「丙○○」
      署名，而偽造國泰世華銀行現金卡申請書乙份，並虛偽填
      載工作、收入等內容而復持之行使，交付予可得知悉之丁○○後，由丁○○郵寄後，於93年10月12日寄達國泰世華
      銀行業務人員，向國泰世華銀行申辦現金卡，致國泰世華
      銀行承辦人員陷於錯誤，誤認係「丙○○」本人申辦現金
      卡，而於審核後寄發國泰世華銀行現金卡予乙○○（卡號
      ：000000000000號），足生損害於「丙○○」與國泰世華
      銀行對於現金卡資料管理之正確性。乙○○在詐取上開現
      金卡後即開卡使用，並自開卡使用後起至95年7月10日前
      止，先後多次持該信用卡詐借現金13次（如下述）達237,
      000元，並使國泰世華銀行陷於錯誤而如數借貸（乙○○
      嗣後僅還部分借款，以避免遭停卡，至今尚欠本金加利息
      為132,862元未清償）：
      93年11月15日：預借4萬元（一次2萬元，共2次）。
      94年4 月13日：預借2萬元。
      94年5月16日：預借2萬元。
      94年5月23日：預借2萬元。
      94年6月2日：預借4萬元（一次2萬元，共2次）。
      94年9月12日：預借4萬元（一次2萬元，共2次）。
      94年11月30日：預借4萬元（一次2萬元，共2次）。
      94年12月7日：預借1萬元。
      95年2月13日：預借7千元。
（四）於94年4月27日前，乙○○先持丙○○之身分證影本、假
      冒丙○○之名義，在英商渣打銀行股份有限公司（下稱渣
      打銀行）「餘額代償／現金貸款申請書」上，偽簽「丙○○」署名，而偽造渣打銀行現金貸款申請書乙份，並虛偽
      填載工作、收入等內容而復持之行使，交付予可得知悉之
      丁○○後，由丁○○於94年4月27日郵寄交付渣打銀行業
      務人員，向渣打銀行申辦信用卡，致渣打銀行承辦人員陷
      於錯誤，誤認係「丙○○」本人申辦信用卡及代償金額，
      而於審核後撥付代償金額18萬元，並寄發渣打銀行信用卡
      予乙○○（卡號：0000000000000000號），足生損害於「
      丙○○」與渣打銀行對於信用卡資料管理之正確性。乙○○在詐取上開信用卡後即開卡使用，至95年3月9日止，乙○○嗣後僅還款最低限額，以避免遭停卡，至今連同利息
      尚欠195,297元未清償。
（五）於94年6月10日，乙○○先持丙○○之身分證影本、假冒
      丙○○之名義，在臺灣新光商業銀行股份有限公司（下稱
      新光銀行）「信用卡申請書」上，偽簽「丙○○」署名，
      而偽造新光銀行信用卡申請書乙份，並虛偽填載工作、收
      入等內容而復持之行使，交付予可得知悉之丁○○後，由
      丁○○轉交新光銀行業務人員，向新光銀行申辦信用卡，
      致新光銀行承辦人員陷於錯誤，誤認係「丙○○」本人申
      辦信用卡，而於審核後寄發新光銀行信用卡予乙○○（卡
      號：0000000000000000號），足生損害於「丙○○」與新
      光銀行對於信用卡資料管理之正確性。乙○○在詐取上開
      信用卡後即開卡使用，並自開卡使用後，先於94年6月16
      日持該信用卡詐借現金達63,900元（已預扣手續費）；後
      於95年1月4日，在新盈商店銷費，由乙○○偽造丙○○之
      署名1枚於該特約商店交付之信用卡簽單上，再持之交付
      新盈商店而予以行使，使該店員因而陷於錯誤，誤認乙○○係上開信用卡之持卡人，而允其刷卡消費，並因而詐得
      價額15,000元之商品，足以生損害於丙○○、新盈商店、
      新光銀行及財團法人聯合信用卡中心。嗣乙○○僅還款最
      低限額，以避免遭停卡，至今尚欠78,467元未清償。
二、案經丙○○、寶華銀行、中國信託銀行、國泰世華銀行、渣
    打銀行、新光銀行告訴及臺中市警察局第三分局、第四分局
    、彰化縣警察局北斗分局分別報告臺灣臺中地方法院檢察署
    檢察官偵查起訴。
    理  由
一、證據能力部分：按被告以外之人（包括證人、鑑定人、告訴
    人、被害人及共同被告等）於審判外之陳述雖不符刑事訴訟
    法第159條之1至之4等規定，而經當事人於審判程序同意作
    為證據，法院審酌該言詞陳述或書面陳述作成時之情況，認
    為適當者，亦得為證據；當事人、代理人或辯護人於法院調
    查證據時，知有刑事訴訟法第159條第1項不得為證據之情形
    ，而未於言詞辯論終結前聲明異議者，視為有前項之同意，
    同法第159條之5定有明文。立法意旨在於傳聞證據未經當事
    人之反對詰問予以核實，原則上先予排除。惟若當事人已放
    棄反對詰問權，於審判程序中表明同意該等傳聞證據可作為
    證據；或於言詞辯論終結前未聲明異議，基於尊重當事人對
    傳聞證據之處分權，及證據資料愈豐富，愈有助於真實發見
    之理念，且強化言詞辯論主義，使訴訟程序得以順暢進行，
    上開傳聞證據亦均具有證據能力。本案被告丁○○未於本院
    言詞辯論終結前對被告以外之人於審判外之陳述內容聲明異
    議，視為有前項之同意，且各該證據資料之作成，並無違法
    取供或證據證明力明顯過低之瑕疵，本院認以之作為證據亦
    屬適當，依上開規定，自均有證據能力。
二、訊據被告丁○○對於代辦前揭乙○○持丙○○之信用卡申請
    書等文件向各銀行送件等情坦承不諱，惟否認有共同偽造文
    書犯行，辯稱：被告乙○○提出上揭申請書，係稱申請書有
    得到丙○○之同意，不知道乙○○係冒用丙○○之名義辦卡
    云云。惟查：
  (一)上揭丙○○之現金卡、信用卡，丙○○本人並未申請，亦未
    在申請書上簽署，已據被害人丙○○於警訊時指述在案，而
    上開現金卡、信用卡係乙○○所偽造，亦據同案被告乙○○
    於本院審理時具結證稱：如事實欄所載之現金卡、信用卡上
    「申請人簽名欄」上「丙○○」之署押均是我簽的等語（見
    本院卷第93頁）。雖乙○○證稱申請前有對丙○○表示辦丙○○名義之卡由伊使用，得丙○○之同意云云，然乙○○於
    原審審理則證稱：我有跟丙○○說要用她的身份證借錢，第
    一張台新銀行的卡丙○○知道，後面其他銀行我辦的信用卡
    、現金卡及貸款過程她都不知道，丙○○第一次跟伊去丁○○那邊辦台新的卡說如果申請書退件，叫伊補上去，並未說
    之後伊簽的她都同意（見原審卷(一)第94頁反面），前後證述
    情節不一，且與丙○○所述不符，本院認被告如有得丙○○
    同意，應不致為自己不利之證詞，且衡情如其有得丙○○同
    意，大可請丙○○在申請書上親自簽名，無必要偽造丙○○
    之署押，故其在本院此部份之證詞，顯與事實不符，不足採
    信。應以其原審之證詞為可採。此外並有(1)寶華銀行現金卡
    申請書及寶華銀行金融卡融資及透支－往來明細查詢單各一
    份、(2)中國信託銀行簽帳單影本10份、冒用明細及信用卡申
    請書影本各一份、(3)國泰世華銀行交易明細資料及晶鑽卡申
    請書各一份、(4)渣打銀行96年1月3日96年渣信字第0015號函
    一份、放款額度明細一份、餘額代償／現金貸款申請書一份
    、催繳欠款書（帳單）四張及告訴人丙○○切結聲明書一份
    、(5)新光銀行96年1月18日（96）新光銀信卡字第0257號函
    、（聯信銀行）交易明細一份、誠泰銀行卡友：丙○○帳單
    明細一份、合作金庫銀行電子金融部簽單明細表及簽帳單一
    份、信用卡申請書一份在卷可資佐證，且乙○○亦經原審判
    決共同連續行使偽造文書，處有期徒刑一年六月，減為有期
    徒刑九月，業已確定，足以證共同被告乙○○有偽造上揭丙○○名義之信用卡、現金上申請書。又苟如被告所辯乙○○
    持簽完丙○○名之申請書委託伊代辦卡被告有向丙○○求證
    ，依情應將申請書持請丙○○本人簽名，以為憑證，然上開
    現金卡、信用卡申請書之簽名均係乙○○偽簽丙○○之簽名
    ，足證被告上開辯解，係卸責之詞，不足採信。
  (二)再者被告丁○○於警訊時自白供稱：93年5月至94年6月間由
    乙○○與伊接洽代辦丙○○之現金卡、信用卡（見5853號偵
    查卷第23頁）。偵查中自白供稱：丙○○當場看起來智力不
    太好。丙○○申請的卡片是寄到乙○○家（見96偵5853號卷
    第39之1頁）等語，查同案被告乙○○之戶籍地為台中市○
    區○○路2巷3號，有乙○○之個人戶籍查詢結果附卷可稽（
    林警分偵字第09500363 63號警卷第52頁），依卷附寶華銀
    行「現金貸款申請書」上記載公司地址及卡片寄送地址、中
    國信託銀行「信用卡申請書」上記載居住地址、國泰世華銀
    行「晶鑽卡申請書」上記載現居地址及卡片寄送地址、渣打
    銀行「餘額代償／現金貸款申請書」上記載現居地及帳單及
    卡片寄送地址及新光銀行「信用卡申請書」上記載居住地址
    及帳單及卡片寄送地址均為台中市○區○○路2巷3號（林警
    分偵字第0950036363號警卷第17、33、28、7、22頁）。被
    告丁○○自承知辦卡者為乙○○，並非丙○○本人，且申請
    書上寄卡地址為乙○○地址，並非丙○○地址等情與事實相
    符，足堪採信。再者被告於偵查中自白供稱：第一次是刷卡
    ，是我介紹的，往後乙○○會去我那邊請我幫她打電話（見
    5853號偵查卷第39-1頁），核與乙○○於偵查中供稱：有要
    用錢時，就把信用拿到丁○○那邊，她就會幫我拿去刷等語
    大致相符，被告自白上開自白足堪採信，依被告上開自白之
    內容，足以證明被告對於乙○○所辦丙○○名義之現金卡、
    信用卡，實際上為乙○○自己使用，非但知情，在乙○○刷
    卡亦會幫忙刷卡。
  (三)按現金卡、信用卡係金融業依據申請人之信用、經濟能力、
    償債能力，審核後發予之卡，故申請書必需由本人申請，並
    簽名，發卡後需由本人使用，不得他人以本人名義申請，而
    由他人使用，由此乃眾所週知之事，被告為代辦現金卡、信
    用卡之業務人員，自不能諉為不知。依上所述，丁○○明知
    乙○○委託代辦丙○○名義之現金卡、信用卡，申請人乙○○並非丙○○本人，申請上申請人丙○○之簽名，並非丙○○本人親簽，而係乙○○之簽名，且乙○○所偽造之現金卡
    、信用卡申請書，有關現金卡、信用卡寄送地址均係在乙○○地址，並非丙○○地址，而乙○○所申請之丙○○名義現
    金卡、信用卡，實際上使用人為乙○○，並非丙○○，則乙○○於使用時即係偽造丙○○署之簽帳單，向銀行詐欺取財
    ，竟為貪圖代辦現金卡、信用卡之佣金，持各該申請書代為
    向各銀行提出申請，甚至幫助乙○○刷卡，自足以生損害於
    銀行辦卡之正確性及丙○○。其與乙○○顯有共同偽造文書
    之犯意聯絡，本件事證已臻明確，被告丁○○犯行堪以認定
    。
三、被告丁○○行為後，修正之刑法及刑法施行法業於94年2月2
    日經總統公布，並自95年7月1日施行。按行為後法律有變更
    者，適用行為時之法律，但行為後之法律有利於行為人者，
    適用最有利於行為人之法律，現行刑法第2條第1項定有明文
    。此條規定乃與刑法第1條罪刑法定主義契合，而貫徹法律
    禁止溯及既往原則，係規範行為後法律變更所生新舊法律比
    較適用之準據法，是刑法第2條本身雖經修正，但刑法第2條
    既屬適用法律之準據法，本身尚無比較新舊法之問題，應一
    律適用裁判時之現行刑法第2條規定以決定適用之刑罰法律
    。又以本次刑法修正之比較新舊法，應就罪刑有關之共犯、
    未遂犯、想像競合犯、牽連犯、連續犯、結合犯，以及累犯
    加重、自首減輕暨其他法定加減原因（如身分加減）與加減
    例等一切情形，本於統一性及整體性原則，綜其全部罪刑之
    結果而為比較。
(一)、刑法第28條內容，固有修正，惟比較新、舊法結果，此部分
    條文之修正對被告之法律效果並無不同，依刑法第2條第1項
    規定之適用，應依行為時法論處。
(二)、被告於刑法修正前之多次行使偽造私文書之犯行，時間緊接
    ，所犯為犯罪構成要件相同之罪，顯係基於概括犯意反覆為
    之，而修正後刑法業已刪除連續犯之規定，除法理上合於接
    續犯、包括一罪之情形仍可認為構成單一之犯罪外，其餘數
    犯罪行為之情形，應以分論併罰，此刪除雖非犯罪構成要件
    之變更，但顯已影響行為人刑罰之法律效果，自屬法律有變
    更。比較新、舊法結果，仍應適用較有利於被告之行為時法
    律，即修正前刑法而論以連續犯。
(三)、關於易科罰金之折算標準，修正後刑法第41條第1項修正提
    高為「以新臺幣1,000元、2,000元、3,000元折算1日」，並
    刪除「因身體、教育、職業或家庭之關係，執行顯有困難者
    」之條件，第2項增訂「前項規定於數罪併罰，其應執行之
    刑未逾6月者，亦適用之」，而修正前刑法第41條第1項規定
    「得以1元以上3元以下折算1日（復依修正前罰金罰鍰提高
    標準條例第2條規定，係就原定數額提高為100倍折算1日即
    銀元100元以上300元以下折算1日）」，故關於易科罰金折
    算標準，以修正前之折算標準對被告丁○○較為有利，應依
    刑法第2條第1項本文規定，適用修正前刑法第41條第1項前
    段、修正刪除前罰金罰鍰提高標準條例第2條規定，定其易
    科罰金之折算標準。
(四)、綜合上述各條文修正前、後之比較，綜合被告全部罪刑之比
    較，自應一體適用行為時之法律，即依修正前刑法之相關規
    定予以論處。
四、按在信用卡、現金卡背面簽名欄簽名，自形式上觀察即足以
    表示簽名者於信用卡、現金卡有效期間內，有權使用該信用
    卡、現金卡及供為消費時比對信用卡筆跡，以確定是否為本
    人之用，亦即持有該信用卡即可在特約商店消費，係私文書
    之一種；又簽帳單具有持卡人與特約商店之交易契約書之性
    質，並具有持卡人請求發卡銀行撥款之請求書或指示文件之
    性質，換言之，持卡人向特約商店消費後簽名於一式二聯或
    三聯之簽帳單上，再由特約商店交付其中第一聯客戶存查聯
    予持卡人收執，該第一聯由持卡人簽名係指持卡人同意依據
    信用卡持卡人合約條件，一經使用或訂購物品，均應按簽帳
    單之全部金額，付款予發卡銀行，故持卡人於該簽帳單簽名
    其用意與票據背書大致相同，皆係對所簽之金額負責之意，
    該簽帳單之性質為私文書。故核被告乙○○、丁○○二人所
    為，均係犯刑法第216條、第210之行使偽造私文書罪、第33
    9條第1項之詐欺取財罪。被告乙○○偽造署押之犯行，係屬
    偽造私文書之部分行為，應為其後偽造私文書犯行所吸收，
    不另論罪；被告二人偽造私文書（即上開申請書）後復持以
    行使，偽造之低度行為亦為行使之高度行為所吸收，僅論以
    行使偽造私文書罪。被告二人就偽造告訴人丙○○名義申請
    書犯行部分，有犯意之聯絡與行為之分擔，應論以共同正犯
    。被告二人所犯行使偽造私文書與詐欺取財罪之間，有方法
    結果之牽連關係，應從一重論以行使偽造私文書。被告二人
    多次行使偽造私文書之犯行，時間緊接，觸犯構成要件相同
    之罪名，顯係基於概括犯意反覆為之，為連續犯，應論以一
    罪，並均依法加重其刑。署押不問屬於犯人與否沒收之，刑
    法第219條定有明文，附表所示各銀行之信用卡、現金卡申
    請書上「丙○○」之簽名，均應依刑法第219規定宣告沒收
    。又事實欄所示之信用卡、現金卡申請書業經被告丁○○持
    之行使而交付給各相關銀行，均非被告所有之物，故不予宣
    告沒收，附此敘明。
五、公訴意旨另略以：(一)、被告乙○○、丁○○未得告訴人丙○○之同意，於93年1月4日，持告訴人丙○○之身分證影本、
    假冒丙○○之名義，在台新銀行「ＹｏｕＢｅ予備金信用貸
    款申請書」上，偽簽「丙○○」署名，而偽造台新銀行現金
    卡申請書乙份，並虛偽填載工作、收入等內容而復持之行使
    ，交付台新銀行業務人員己○○，向台新銀行申辦現金卡，
    致台新銀行承辦人員陷於錯誤，誤認係「丙○○」本人申辦
    現金卡，而於審核後寄發台新現金卡予乙○○（卡號：0000
    00000000000號），足生損害於「丙○○」與台新銀行對於
    現金卡資料管理之正確性。又於94年1月11日（檢察官誤載
    為94年4月11日），先持丙○○之身分證影本、假冒丙○○
    之名義，在安泰商業銀行股份有限公司（下稱安泰銀行）「
    信用貸款申請書」（三貸同償）上，偽簽「丙○○」署名，
    而偽造安泰銀行現金貸款申請書乙份，並虛偽填載工作、收
    入等內容、行使前開詐得之信用卡、現金卡影本而復持之行
    使，交付安泰銀行業務人員，向安泰銀行申辦貸款，致安泰
    銀行承辦人員陷於錯誤，誤認係「丙○○」本人申辦貸款，
    而於審核後撥款26萬元至被告乙○○所持用之丙○○合作金
    庫銀行帳號0000000000000號帳戶內，足生損害於「丙○○
    」與安泰銀行對於貸款資料管理之正確性。另被告丁○○與
    被告乙○○承前行使偽造私文書及詐欺取財之概括犯意，於
    93年8月30日，推由被告乙○○使用丙○○之身分證影本、
    假冒丙○○之名義，在台北商銀「信用卡申請書」上，偽簽
    「丙○○」署名，而偽造台北商銀信用卡申請書乙份，並虛
    偽填載工作、收入等內容而復持之行使，再由被告乙○○自
    行郵寄交付予台北商銀信用卡事業處（址設：臺北市○○○
    路○段36號8樓）業務人員，向台北商銀申辦信用卡，致台北
    商銀承辦人員陷於錯誤，誤認係「丙○○」本人申辦信用卡
    ，而於審核後寄發台北商銀信用卡予乙○○（卡號：0000
    000000000000），足生損害於「丙○○」與台北商銀對於信
    用卡資料管理之正確性。(二)、被告乙○○於取得銀行所寄發
    ，由其假冒丙○○名義所申請之信用卡、現金卡後即開卡使
    用，並由丁○○抽取詐刷、詐借金額百分之三做為報酬。(三)
    因認被告丁○○、同案被告乙○○亦共同涉有刑法第216條
    、第210條之行使偽造私文書、第339條第1項之詐欺取財罪
    嫌。惟按犯罪事實應依證據認定之，無證據不得認定其犯罪
    事實，刑事訴訟法第154條第2項定有明文。又認定不利於被
    告之事實，須依積極證據，苟積極證據不足為不利於被告事
    實之認定時，即應為有利於被告之認定，更不必有何有利之
    證據；認定犯罪事實所憑之證據，雖不以直接證據為限，間
    接證據亦包括在內；然而無論直接或間接證據，其為訴訟上
    之證明，須於通常一般之人均不致有所懷疑，而得確信其為
    真實之程度者，始得據為有罪之認定，倘其證明尚未達到此
    一程度，而有合理之懷疑存在時，事實審法院復已就其心證
    上理由予以闡述，敘明其如何無從為有罪之確信，因而為無
    罪之判決，尚不得任意指為違法（最高法院30年度上字第
    816號、7 6年臺上字第4986號判例意旨參照）；而依刑事訴
    訟法第160 條第1項規定：檢察官就被告犯罪事實，應負舉
    證責任，並指出證明之方法。因此，檢察官對於起訴之犯罪
    事實，應負提出證據及說服之實質舉證責任。倘其所提出之
    證據，不足為被告有罪之積極證明，或其指出證明之方法，
    無從說服法院以形成被告有罪之心證，基於無罪推定之原則
    ，自應為被告無罪判決之諭知（最高法院92年臺上字第128
    號判例意旨參照）。經查：
(一)、關於台新銀行部分：訊據被告丁○○與同案被告乙○○均否
    認冒用告訴人丙○○之名義辦卡；經查，上開台新銀行現金
    卡之寄送地址係告訴人丙○○之住址，顯係由告訴人丙○○
    本人親收或其家人代收，惟無論係由告訴人丙○○或其家人
    收受，告訴人丙○○應均知悉辦理台新銀行現金卡之事；況
    證人即告訴人之母親蔡許月理97年12月25日於本院作證時，
    具結後亦證稱：辦台新卡時，我有在場；辦出來之後，美惠
    說她不要用，乙○○有說她要拿去用等語，依證人蔡許月理
    與告訴人、被告二人之關係，應無迴護被告二人而故意作不
    利自己親生女兒之證詞，其證言堪信為真。故被告二人辦理
    台新銀行之現金卡時，應係告訴人丙○○之同意，堪以認定
    。
(二)、關於安泰銀行部分：證人即承辦貸款之戊○○具結後證稱：
    曾與告訴人丙○○對過保，辦理貸款時有三個小姐在場（即
    指告訴人丙○○與被告二人），因對保地點在外面，所以印
    象比較深刻等語，經命告訴人丙○○與證人戊○○對質，告
    訴人丙○○亦坦承於貸款申請書上簽名，故被告二人僅係協
    助告訴人丙○○辦理貸款，且用以償還告訴人丙○○之欠款
    ，難認有何偽造文書及詐欺之犯行。
(三)、被告丁○○關於臺北商銀部分：被告丁○○否認曾經手臺北
    商銀之申請書，辯稱：我沒有代辦此份文件等語。經查，同
    案被告乙○○供稱：這份申請書沒有請被告丁○○辦理，是
    我自己到巨匠剪髮拿到申請書填寫後寄出等語，核與被告丁○○所辯相符。而上開申請書確係以郵寄方式申請，信用卡
    寄送地址又係被告乙○○之住址，並有申請書影本附卷可證
    ，被告丁○○既未經手臺北商銀信用卡之申請，自無佣金可
    領取，應無詐欺取財之犯意，對於同案被告乙○○偽造告訴
    人丙○○名義之申請書亦無犯意聯絡之可言。
(四)、關於被告乙○○於取得銀行所寄發由其假冒丙○○名義所申
    請之信用卡、現金卡並開卡使用時，被告丁○○有無抽取詐
    刷、詐借金額百分之三做為報酬？被告丁○○幫乙○○送件
    給銀行係向乙○○領取銀行所核准信用卡、現金卡額度之百
    分之三的佣金做為報酬，此部分已詳如前述。被告丁○○復
    堅決否認被告乙○○開卡使用後，其有抽取被告乙○○詐刷
    、詐借金額百分之三之報酬，本件並無證據證明被告丁○○
    於被告乙○○開卡使用後，有與被告乙○○共同持上開信用
    卡、現金卡假冒丙○○向特約商店或銀行行使，使各該特約
    商店職員或銀行陷於錯誤，而交付其所選定之商品或預借款
    項，並由被告丁○○抽取詐刷、詐借金額百分之三做為報酬
    ，因而尚難逕予認定被告丁○○有與同案被告乙○○共同犯
    詐欺取財之犯行。
(五)、綜上所述，檢察官認被告丁○○與同案被告乙○○二人所涉
    上開犯行之部分，均不能為必要之證明，而達於無合理懷疑
    之程度，惟與上開起訴認定有罪之部分，分別有連續犯裁判
    上一罪之關係及牽連犯裁判上一罪之關係，爰均不另為無罪
    之諭知。
六、原審以被告罪證明確，予以論罪科刑，並爰審酌被告所受教
    育程度、犯罪之動機、使用之手段，次數、犯後尚未與告訴
    人丙○○及各銀行達成和解，被告賴淑蕙詐騙所得之金額、
    被告丁○○獲得利益僅為信用額度或預借現金額度的百分之
    三，情節較為輕微等一切情狀，量處有期徒刑一年，並依中
    華民國九十六年罪犯減刑條例第2條第1項第3款之規定，減
    為有期徒刑六月，並諭知易科罰金之折算標準，就罪證不足
    部份說明理由，而不另為無罪之諭知，經核並無不合，被告
    上訴意旨指摘原判決不當，為無理由，應駁回其上訴。
據上論結，應依刑事訴訟法第三百六十八條判決如主文。
本案經檢察官甲○○到庭執行職務。
中    華    民    國    98    年    7     月    2    日
            刑事第四庭    審判長法  官  洪  耀  宗
                                法  官  許  文  碩
                                法  官  蔡 王 金 全
上列正本證明與原本無異。
如不服本判決應於收受送達後十日內向本院提出上訴書狀，其未
敘述上訴理由者，並得於提起上訴後十日內向本院補提理由書 (
均須按他造當事人之人數附繕本)「切勿逕送上級法院」。
                                書記官  金  珍  華
中    華    民    國    98    年    7     月    3    日
附錄本案論罪科刑法條依據：
第210條（偽造變造私文書罪）
偽造、變造私文書，足以生損害於公眾或他人者，處五年以下有
期徒刑。
第216條（行使偽造變造或登載不實之文書罪）
行使第二百十條至第二百十五條之文書者，依偽造、變造文書或
登載不實事項或使登載不實事項之規定處斷。
刑法第339條第1項
意圖為自己或第三人不法之所有，以詐術使人將本人或第三人之
物交付者，處5年以下有期徒刑、拘役或科或併科1千元以下罰金
。


司法院資訊處製作；財團法人民間司法改革基金會備份。
